【裁判字號】    99,上訴,242
【裁判日期】    990203
【裁判案由】    違反毒品危害防制條例
【裁判全文】
臺灣高等法院高雄分院刑事判決         99年度上訴字第242號
上  訴  人
即  被  告  甲○○
上列上訴人因違反毒品危害防制條例案件，不服臺灣屏東地方法
院98年度訴字第1169號中華民國98年12月22日第一審判決（起訴
案號：臺灣屏東地方法院檢察署98年度毒偵字第1281號），提起
上訴，本院判決如下：
      主    文
上訴駁回。
      理    由
一、按不服地方法院之第一審判決而上訴者，應向管轄第二審之
    高等法院為之。上訴書狀應敘述具體理由。上訴書狀未敘述
    上訴理由者，應於上訴期間屆滿後20日內補提理由書於原審
    法院，逾期未補提者，原審法院應定期間先命補正。第二審
    法院認為上訴書狀未敘述理由或上訴有第362 條前段之情形
    者，應以判決駁回之。但其情形可以補正而未經原審法院命
    其補正者，審判長應定期間先命補正。刑事訴訟法第361 條
    、第367 條，分別定有明文。所謂不服第一審判決之具體理
    由，必係依據卷內既有訴訟資料或提出新事證，指摘或表明
    第一審判決有何採證認事、用法或量刑等足以影響判決本旨
    之不當或違法，而構成應予撤銷之具體事由，始克當之（例
    如：依憑證據法則具體指出所採證據何以不具證據能力，或
    依憑卷證資料，明確指出所為證據證明力之判斷如何違背經
    驗、論理法則）；倘僅泛言原判決認定事實錯誤、違背法令
    、量刑失之過重或輕縱，而未依上揭意旨指出具體事由，或
    形式上雖已指出具體事由，然該事由縱使屬實，亦不足以認
    為原判決有何不當或違法者（例如：對不具有調查必要性之
    證據，法院未依聲請調查亦未說明理由，或援用證據不當，
    但除去該證據仍應為同一事實之認定），皆難謂係具體理由
    ，俾與第二審上訴制度旨在請求第二審法院撤銷、變更第一
    審不當或違法之判決，以實現個案救濟之立法目的相契合，
    並節制濫行上訴（最高法院97年度臺上字第892 號判決參照
    ）。是以上訴人之上訴書狀或補提之上訴理由書，雖有敘述
    上訴理由，惟並未具體敘述第一審判決有上述違法、不當情
    形，即與未敘述具體理由無異，其所為上訴，即不符合上訴
    之法定要件。
二、本件原判決論處上訴人即被告甲○○施用第一級毒品，累犯
    ，處有期徒刑壹年；又施用第二級毒品，累犯，處有期徒刑
    柒月；應執行有期徒刑壹年伍月之罪刑，已詳敘所憑之證據
    與認定之理由。所為論敘，經核並無違背經驗法則或論理法
    則，量刑亦屬允當。被告上訴意旨僅以：被告於93年1 月9
    日經觀察、勒戒執行完畢釋放，再於98年7 月8 日經警查獲
    施用毒品，期間已逾5 年時間，不是累犯云云，指摘原判決
    不當。按施用第一、二級毒品為犯罪行為，毒品危害防制條
    例第10條定有處罰明文；故施用第一、二級毒品者，依前揭
    規定本應科以刑罰，惟基於刑事政策，對合於一定條件之施
    用者，則依同條例第20條、第23條之規定，施以觀察、勒戒
    及強制戒治之保安處分。又毒品危害防制條例於92年7 月9
    日修正公布，自93年1 月9 日施行，刪除二犯及三犯之規定
    ，一改修法前繁雜之處遇程序，並認施用毒品者係屬病患性
    犯人，以觀察、勒戒戒除其身癮，並以強制戒治去除其心癮
    ；其中第20條、第23 條 將施用毒品之刑事處遇程序，區分
    為「初犯」及「五年內再犯」、「五年後再犯」。依其立法
    理由之說明：「初犯」，經觀察、勒戒或強制戒治後，應為
    不起訴處分或不付審理之裁定；經觀察、勒戒或強制戒治執
    行完畢釋放後，「五年內再犯」者，因其再犯率甚高，原實
    施之觀察、勒戒及強制戒治既已無法收其實效，爰依法追訴
    或裁定交付審理；至於經觀察、勒戒或強制戒治執行完畢釋
    放後，「五年後再犯」者，前所實施之觀察、勒戒或強制戒
    治已足以遮斷其施用毒品之毒癮，為期自新及協助其斷除毒
    癮，仍適用「初犯」規定，先經觀察、勒戒或強制戒治之程
    序。從而依該次修正後之規定，僅限於「初犯」及「五年後
    再犯」二種情形，始應先經觀察、勒戒或強制戒治程序。倘
    被告於五年內已再犯，經依法追訴處罰，縱其第三次（或第
    三次以上）再度施用毒品之時間，在初犯或前次再犯經觀察
    、勒戒或強制戒治執行完畢釋放五年以後，已不合於「五年
    後再犯」之規定，且因已於「五年內再犯」，顯見其再犯率
    甚高，原實施觀察、勒戒或強制戒治，已無法收其實效，即
    應依該條例第10條處罰。至於第三次（或第三次以上）施用
    毒品之時間，是否宜有期間限制？以多久為適宜？則分屬刑
    事政策、專門醫學之範圍，非審判機關所能決定，有待循立
    法途徑解決（參照最高法95年5 月9 日95年度第7 次刑事庭
    會議決定及97年9 月9日97 年度第五次刑事庭會議決議）。
    本件被告甲○○前因施用毒用毒品案件，先後二次經觀察、
    勒戒後，均認無繼續施用毒品之傾向，分別於88年6 月22日
    、89年3 月16日執行完畢釋放，並由臺灣屏東地方法院檢察
    署檢察官先後以88年偵緝字188 號、88年毒偵字632 號為不
    起訴處分確定；90年間又因施用毒品案件，經該署檢察官提
    起公訴並聲請強制戒治，嗣經原審法院以92年易緝字7 號判
    決判處有期徒刑7 月，強制戒治部分於93年1 月9 日毒品危
    害防制條例修正而出戒治所；92年間又因施用第一、二級毒
    品案件，經原審法院以92年訴字304 號判處應執行有期徒刑
    1 年4 月、1 年2 月，上開3 罪減刑後分別應執行有期徒刑
    3 月15日、8 月、7 月確定；其另因竊盜案件，經原審法院
    判處有期徒刑3 月15日、6 月、4 月、9 月確定，上開數案
    件接續執行，於96年9 月26日縮刑期滿執行完畢等事實，有
    臺灣高等法院被告前案紀錄表在卷可憑，依上開說明，本件
    被告甲○○所犯施用毒品罪，已屬第三次以上，依法即應論
    罪科刑。又被告甲○○於有期徒刑執行完畢後5 年內，故意
    再犯本件有期徒刑以上之二罪，均為累犯，原判決論被告為
    論犯，依刑法第47條第1 項規定分別加重其刑，亦無違誤。
    被告上訴意旨亦未具體敘述第一審判決有何違法或不當情形
    ，即與未敘述具體理由無異，依上揭說明，本件被告上訴顯
    不合法定程式，應予駁回，並不經言詞辯論為之。
據上論斷，應依刑事訴訟法第367條前段、第372條，判決如主文
。
中    華    民    國    99    年    2     月    3     日
                  刑事第四庭    審判長法  官  蕭權閔
                                      法  官  陳吉雄
                                      法  官  李嘉興
以上正本證明與原本無異。
如不服本判決，應於判決送達後10日內向本院提出上訴狀，其未
敘述理由者並應於提出上訴狀後10日內向本院補提理由書（應附
繕本）。
中    華    民    國    99    年    2     月    3     日
                                      書記官  陳靖華

司法院資訊處製作；財團法人民間司法改革基金會備份。
